臺灣高等法院刑事判決　　　　　　　　96年度上訴字第2304號
上　訴　人　臺灣臺北地方法院檢察署檢察官
上　訴　人
即　被　告　甲○○
　　　　　　　　　　（現於臺灣台北戒治所戒治中）
選任辯護人　朱子慶律師
　　　　　　郭瑋萍律師
　　　　　　黃金洙律師
上　訴　人
即　被　告　丙○○
　　　　　　　　　　1樓
　　　　　　　　　　（現於臺灣桃園女子戒治所戒治中）
扶助律師　　林月雪律師
上　訴　人
即　被　告　乙○○
　　　　　　　　　　（現於臺灣臺北監獄執行中）
扶助律師　　李初東律師
上列上訴人因毒品危害防制條例案件，不服臺灣臺北地方法院95
年度訴字第508號，中華民國96年4月27日第一審判決（起訴案號
：臺灣臺北地方法院檢察署 95年度偵字第868號；併辦案號：95
年度偵緝字第825號），提起上訴，本院判決如下：
    主  文
原判決關於甲○○、丙○○販賣第一級毒品部分；乙○○販賣第
一級毒品、轉讓第一級毒品及定執行刑部分均撤銷。
甲○○共同連續販賣第一級毒品，處有期徒刑拾肆年。扣案如附
表(一)編號1.2.附表(二)編號1.2.8.所示之物沒收銷燬之。扣案如附
表(一)編號1.2.附表(二)編號1.2.8.所示毒品之外包裝沒收。扣案如
附表(一)編號3.至5.如附表(二)編號5.編號9.至編號12.所示之物沒收
。販賣第一級毒品所得新臺幣捌仟伍佰元應予沒收，如全部或一
部不能沒收時，以其財產抵償之。
丙○○共同連續販賣第一級毒品，處有期徒刑拾貳年。扣案如附
表(一)編號1.2.附表(二)編號1.2.8.所示之物沒收銷燬之。扣案如附
表(一)編號1.2.附表(二)編號1.2.8.所示毒品之外包裝沒收。扣案如
附表(一)編號3.至5.如附表(二)編號5.編號9.至編號12.所示之物沒收
。販賣第一級毒品所得新臺幣捌仟伍佰元應予沒收，如全部或一
部不能沒收時，以其財產抵償之。
乙○○共同連續販賣第一級毒品，累犯，處有期徒刑拾伍年。扣
案如附表(一)編號1.2.附表(二)編號1.2.8.所示之物沒收銷燬之。扣
案如附表(一)編號1.2.附表(二)編號1.2.8.所示毒品之外包裝沒收。
扣案如附表(一)編號3.至5.如附表(二)編號5.編號9.至編號12.所示之
物沒收。販賣第一級毒品所得新臺幣捌仟伍佰元應予沒收，如全
部或一部不能沒收時，以其財產抵償之。又轉讓第一級毒品，累
犯，處有期徒刑壹年陸月，減為有期徒刑玖月。扣案如附表(一)編
號1.2.附表(二)編號1.2.8.所示之物沒收銷燬之。扣案如附表(一)編
號1.2.附表(二)編號1.2.8.所示毒品之外包裝沒收。應執行有期徒
刑拾伍年陸月。扣案如附表(一)編號1.2.附表(二)編號1.2.8.所示之
物沒收銷燬之。扣案如附表(一)編號1.2.附表(二)編號1.2.8.所示毒
品之外包裝沒收。扣案如附表(一)編號3.至5.如附表(二)編號5.編號
9.至編號12.所示之物沒收。販賣第一級毒品所得新臺幣捌仟伍佰
元應予沒收，如全部或一部不能沒收時，以其財產抵償之。
其他上訴駁回。
    事  實
一、乙○○前於民國 86年1月間因犯違反麻醉藥品管制條例案件
    ，經臺灣臺北地方法院於 86年4月30日以86年度易字第1074
    號判決判處有期徒刑六月確定；又於 86年2月間因違反麻醉
    藥品管制條例案件，經臺灣臺北地方法院於86年3月28日以8
    6年度訴字第592號判處有期徒刑五年六月確定，乙○○不服
    提起上訴，經本院於 86年8月12日以86年度上訴字第1712號
    撤銷原判決，判處有期徒刑年五年五月。上開二案件，經本
    院於87年2月20日以87度聲字第245號定其應執行之刑為五年
    八月，乙○○於 86年9月26日入監執行，88年9月7日縮短刑
    期假釋出監，嗣假釋宣告經撤銷，入監執行殘刑二年十一月
    二十七日，93年5月25日縮短刑期執行完畢出監。
二、甲○○（綽號「阿豐」）與丙○○（綽號「珊珊」）二人為
    男女朋友，共同居住在臺北縣新店市○○○街60之2號13 樓
    ，渠等因貪圖乙○○（綽號「楊仔」）可無償提供毒品施用
    ，竟提供上開住處供乙○○居住，渠等明知海洛因為毒品危
    害防制條例第2條第2項第1 款所規定之第一級毒品，依法不
    得販賣、持有，竟仍與乙○○共同基於販賣第一級毒品海洛
    因（下稱海洛因）營利之概括犯意聯絡，分由甲○○、丙○○負責接聽買主向乙○○購買海洛因之電話、丙○○負責將
    海洛因送交給買主、乙○○則負責提供毒品。於 94年12月5
    日晚間6時13分許，買主許易仁（綽號「龍龍」）以其00000
    00000號行動電話與甲○○所有之 0000000000號行動電話聯
    絡購買毒品事宜，甲○○向許易仁表示直接向丙○○聯絡即
    可，許易仁即於(一)同日晚間6時44 分許，先以其上開行動電
    話向丙○○聯絡，由丙○○在上開臺北縣新店市○○○街60
    之2號1樓交付新臺幣（下同）2000元份量之海洛因供許易仁
    施用，並向許易仁收取現金2000元；嗣許易仁認為份量不夠
    ，再於(二)同日晚間6時48 分以其上開電話向丙○○聯絡表示
    購買海洛因四分之一包，丙○○向乙○○詢價後告知許易仁
    價錢為6500元，許易仁認為價錢太高，而未能立即成交，許
    易仁再於同日晚間8時1分再次向甲○○確認四分之一包之價
    錢是否為6500元，嗣議定確為6500元後，由丙○○在上開臺
    北縣新店市○○○街60之2號1樓交付6500元份量之海洛因供
    許易仁施用，並向許易仁收取現金6500元。甲○○、丙○○
    、乙○○藉此以牟取利益，共同取得販賣海洛因所得之財物
    8500元，嗣經警於94年12月20日在臺北市○○區○○路四段
    101巷7號2樓查獲乙○○所有扣案如附表(一) 所示之物，再於
    94年12月21日據報搜索甲○○、丙○○上開住處而查獲，並
    扣得甲○○所有如附表(二)編號1.5.所示之物，乙○○所有如
    附表(二)編號2.9.至編號12.所示之物，始知上情。
三、乙○○明知海洛因為毒品危害防制條例第2條第2項第1 款所
    規定之第一級毒品，依法不得轉讓、持有，仍在94年11月間
    某日起至同年12月21日止，在其居住於甲○○位於臺北縣新
    店市○○○街60之2號13 樓之上開期間內某時，轉讓海洛因
    與甲○○1次，經警分別於94年10月20日、94年12月21 日據
    報搜索而查獲，並扣得乙○○所有如附表(一)編號1.2.及附表
    (二)編號2.所示之物，而知上情。
四、案經臺北市政府警察局中山分局報告移送臺灣臺北地方法院
    檢察署檢察官偵查起訴及移送併辦。
    理  由
甲、有罪部分：
壹、關於證據能力部分：
一、被告甲○○警詢筆錄部分：本件辯護人雖據被告甲○○所述
    指摘警員斥責、辱罵、語帶恐嚇或無視於被告甲○○身體不
    適之情況，且警詢過程中被告甲○○因為施用毒品意識不清
    答非所問，無法自由陳述云云。惟查，原審傳喚證人即詢問
    被告之警員趙永倫於原審證述否認有該等情形（參照原審96
    年3月29日審判筆錄），且原審於 96年3月16日、同年3月21
    日勘驗被告甲○○之警詢錄音帶，勘驗結果為：警方於製作
    被告甲○○筆錄時，由警方人員一面訊問被告甲○○後，以
    書寫方式製作訊問筆錄，警方訊問之間隔頂多2至5分鐘許，
    即接續訊問往後之相關問題，期間錄音全程錄音，完全無間
    斷之情況，並且可以聽到旁人對話之聲音，及員警製作筆錄
    之聲音，員警尚且容許被告甲○○自由接聽其個人行動電話
    及與第三人交談，並無被告甲○○所述，有受到威脅利誘、
    不能自由陳述之情，亦無不法取供之情況等語（參照原審96
    年3月16日、同年3月21日勘驗筆錄）。至於被告甲○○之選
    任辯護人所指在勘驗筆錄內，甲○○稱：我這個（指痔瘡）
    再痛下去會變成癌等語，而員警趙永倫稱：再吃毒品才會變
    成癌，他媽的，這個還會變成癌等語，而認員警趙永倫無視
    於被告身體之不適等情，經查：員警趙永倫於原審審理時證
    稱：被告甲○○說他屁股痛，我們有請他女朋友（丙○○）
    帶他去廁所上藥，而且被告甲○○能夠回答，也沒有要求我
    們送醫院等語（參照原審同上審判筆錄），足認員警趙永倫
    製作被告甲○○之警詢筆錄並無被告甲○○及其選任辯護人
    所指述不合法之情況，且被告甲○○於回答員警趙永倫筆錄
    時，聲音清楚、意識清晰，顯無因施用毒品而影響其意識及
    自由陳述能力之狀況。是被告甲○○及其選任辯護人所稱警
    詢筆錄，非出於自由意思陳述，不得採為證據云云，核無可
    採。被告之警詢筆錄無不法取供之情，且與事實相符。至於
    被告甲○○警詢筆錄，據警員趙永倫之證述雖有詢問人與製
    作人為同一人之情，查被告甲○○警詢筆錄既出於被告自白
    之任意性，且有錄音，是為維護公共利益，證明被告甲○○
    販毒嚴重危害社會治安事實之必要，本院認被告甲○○警詢
    筆錄有證據能力。
二、被告丙○○警詢筆錄部分：刑事訴訟法第100條之1有關全程
    錄音之規定，旨在擔保詢問程序之合法性、正當性及筆錄所
    載與其陳述相符，是被告在警詢時之自白，如係出於自由意
    思，非依不正方法取供，且其自白之陳述與事實相符，並無
    筆錄內所載之被告陳述與錄音或錄影之內容不符者，縱令司
    法警察對其詢問時未經全程錄音，難謂其詢問程序有何瑕疵
    ，並參酌同法第156條第1項規定「被告之自白，非出於強暴
    、脅迫、利誘、詐欺、違法羈押或其他不正之方法，且與事
    實相符者，得為證據。」，難謂其警詢筆錄無證據能力。被
    告丙○○承認警方並無刑求取供之情形，其等於警詢時所製
    作之警訊錄音帶，經原審於96年3月16日勘驗並播放結果，
    警方確係採一問一答之方式，製作被告丙○○之警詢筆錄（
    此有原審該次勘驗筆錄足憑），就刑事訴訟法第95條被告丙○○涉犯罪名、曉以權利及依同法第248條之1詢問是否通知
    家屬在場等，亦均詳為告知，並無被告丙○○所辯自白非出
    於任意性之情形。且被告丙○○就警方之詢問項目及內容，
    均能清晰而明確之回答，顯無不能自由陳述能力之狀況。而
    錄音內容與被告丙○○之警詢筆錄內容亦相互吻合，並無刑
    事訴訟法第100條之1第2 項所謂筆錄內所載之被告陳述與錄
    音之內容不符，而不得作為證據之情形，是被告丙○○自白
    之任意性及真實性，並無疑義。雖依勘驗之結果，錄音機曾
    有數次暫時切掉錄音機之情況，堪認警方並未就警詢過程為
    全程錄音，然此業據製作被告丙○○筆錄筆錄之員警彭士哲
    於原審審理時證稱：由於所使用之錄音機是舊型的錄音機所
    以可能有機器故障之問題等語（參照原審 96年3月29日審判
    筆錄），參以被告丙○○之警詢筆錄內容既無與警詢錄音內
    容有何不符之情形，又與被告丙○○於檢察官初訊時自白情
    節相符等情，益徵被告丙○○自白之任意性及真實性，顯無
    疑義甚明。至於被告丙○○之警詢筆錄，據員警彭士哲之證
    述雖有詢問人與製作人為同一人之情，查被告丙○○警詢筆
    錄既出於被告自白之任意性，且有錄音，據證人彭士哲證述
    明確，是為維護公共利益，證明被告丙○○販毒嚴重危害社
    會治安事實之必要，本院認被告丙○○警詢筆錄有證據能力
    。被告丙○○之選任辯護人猶為被告辯護稱丙○○之警訊筆
    錄無證據能力云云，並不足採。
三、共同被告甲○○、丙○○、乙○○之供述：按被告以外之人
    ，於審判外所為之陳述，除有特別規定外，不得為證據，刑
    事訴訟法第159 條定有明文。被告甲○○、丙○○、乙○○
    為本案之共同被告，渠等於警詢及檢察官偵查之供述，若敘
    及至其他共同被告犯罪情節之相關內容，則屬被告以外之人
    於審判外之陳述，參照大法官釋字第582 號解釋要旨，其等
    證述其他共同被告犯罪情節時並未轉換身分為證人，且加以
    具結，本應無證據能力，惟被告甲○○、丙○○、乙○○等
    三人於原審審理時均已轉換身分為證人，且經過具結後證述
    ，是被告三人對其他被告犯罪事實所為之供述，乃具有證據
    能力。
四、證人歐家興、鄒澤生之證述：按被告以外之人於偵查中向檢
    察官所為之陳述，除顯有不可信之情況外，得為證據。又證
    人依法應具結而未具結者，其證言不得作為證據，刑事訴訟
    法第159條之1第2項、第158條之3 分別定有明文。查證人歐
    家興、鄒澤生於檢察官偵查時所為之證述，雖屬於被告以外
    之人於審判外之陳述，惟檢察官命其等於證述前加以具結（
    參照95年度偵字第838號偵查卷第192頁至第193 頁結文），
    且其所為之證述，客觀上無顯不可信之情況，證人歐家興、
    鄒澤生於檢察官偵查時之證述乃具有證據能力。
貳、認定犯罪事實所憑之證據及理由：
一、被告甲○○、丙○○、乙○○共同連續販賣海洛因部分：
（一）訊據被告等三人固不否認卷附之通聯譯文為被告甲○○與
      被告乙○○、證人許易仁，及被告丙○○與證人許易仁之
      對話內容（見95年度偵字第838號偵查卷第99頁至第104頁
      通聯譯文），且對話中的「四一」是指份量（即四分之一
      包）、「六五」、「撥兩張」是指價錢（即6500元及2000
      元），亦不否認扣案如附表(一)編號1.2.扣案如附表(二)1.2.
      所示之物為海洛因，惟均矢口否認有何販賣海洛因之犯行
      ，被告甲○○辯稱：我們沒有販賣海洛因，伊是因為常常
      到醫院精神科就診，可以拿到F2的海洛因解藥，伊給朋友
      的不是毒品而是醫院領的解藥等語；被告丙○○辯稱：伊
      跟甲○○住在一起兩三年，常常會接聽到被告甲○○的行
      動電話，但伊沒有販賣海洛因，伊交給許易仁的是解藥或
      是安眠藥，電話譯文說的並不是販賣毒品的事情等語；乙○○則辯稱：伊只有自己施用，沒有在販賣等語。
（二）經查證人許易仁於原審審理時證稱：我跟甲○○是從小的
      玩伴，我有吸用海洛因及安非他命的習慣，我跟被告甲○○在電話中提到「硬的」是指安非他命，軟的是指毒品的
      解藥「美沙銅」，幾餐是吸毒的說法，是說幾顆解藥可以
      吃幾餐，因為我們都吸過毒，所以電話裡什麼都會說，偵
      查卷裡的電話譯文是我跟丙○○（綽號「珊珊」）的對話
      ，我本來是要找甲○○，但是是由丙○○來接電話，我想
      跟甲○○拿解藥「美沙銅」這種藥西藥房沒有在賣，要透
      過關係才能拿的到，是透過什麼管道我不清楚。後來是丙○○拿到他家樓下給我，除了拿「美沙銅」給我，還拿了
      一些安眠藥給我，電話中講到「四一」是指四分之一包或
      四分之一份，「六五」是指價錢6500元，偵查卷中我跟被
      告甲○○之通聯譯文「看看有沒有硬的拿一點」這句話的
      意思是說叫被告甲○○拿一些安非他命給我，因為安非他
      命不是很貴的東西，至於電話裡提到2000元是指價錢，因
      為我朋友要買，我問甲○○可不可以幫忙處理，另外我跟
      「珊珊」對話撥兩張就是指兩千的意思，我是要跟他們買
      美沙銅藥錠等語（見原審96年3月5日審判筆錄）。依證人
      許易仁於原審審理時之上開證述表示其與被告甲○○在電
      話聯絡中所提到：「我要調軟的」並非指「海洛因」，而
      係海洛因之解藥等語，而被告甲○○亦在原審審理時辯稱
      ：因為我有失眠之症狀，曾到醫院之精神科就診，但是我
      是以「陳晉豐」的名義看診，醫生開給我的處方藥可以緩
      解海洛因戒斷時之症狀，所以證人許易仁來找我拿醫生開
      的解藥，再由被告丙○○拿到樓下給證人許易仁等語。為
      此，原審函查被告甲○○及「陳晉豐」就診之財團法人天
      主教耕莘醫院（下稱耕莘醫院）關於被告就診及領取藥物
      之相關情形，經該院函覆臺灣臺北地方法院如下：本院並
      無甲○○之就診紀錄，而「陳晉豐」自94年12月12日開始
      至本院精神科就診，之後陸續返診追蹤，病患主訴有嚴重
      失眠症，故於初診日起，即開立安眠藥「Modipanol」（
      即俗稱F2，2MG ），於睡前服用一顆，因失眠狀況持續，
      處方用藥增為睡前二顆，此藥物之主要作用在於鎮靜安眠
      ，無法舒緩海洛因戒斷時之全部症狀，該藥物健保給付藥
      價為每顆4.34元，「陳晉豐」自就診後共領取378 顆等語
      ，此有該院96年3月3日、96年3月23日耕醫病歷字第09600
      30037號、0960030146號函附於原審卷(二) 足憑。依該函文
      可知「Modipanol」（即俗稱F2 ）之主要藥效乃係在於舒
      緩失眠症狀，與紓解海洛因戒斷時症狀無涉，而該藥物之
      健保給付藥價每顆僅為4.34元，若以證人許易仁所購買之
      金額8500元計算，證人許易仁共可購買1958顆，絕非僅有
      通聯譯文內容所指四分之一小包，而讓證人許易仁於同日
      內連續二次向被告丙○○聯絡購買之情，且本院衡諸被告
      甲○○係早在第一次初診（94年12月12日）之前即於94年
      12月5 日與證人許易仁議定交易海洛因，再參以被告甲○○亦於原審審理時自承：我只有到耕莘醫院領藥二次，其
      餘都是陳晉豐自己去領的，所以我的安眠藥不會用不完給
      別人等語（見原審96年3月29日審判筆錄），益證94 年12
      月5 日被告甲○○與證人許易仁所議定購買之物，與證人
      甲○○在耕莘醫院就診所領取之健保用藥毫無關係。至於
      被告甲○○之選任辯護人聲請傳喚證人陳春生，證明證人
      陳春生提供被告甲○○解藥乙情，並請求函詢廣欣藥師藥
      局查明是否有「解藥」之藥名及其成分、作用、價格等，
      以證明被告交付給許易仁之物為解藥，且解藥購自廣欣藥
      師藥局乙節。惟本院認證人陳春生是否提供解藥給被告甲○○，與被告甲○○是否販賣海洛因之間，並無必然之因
      果關係，蓋即使證人陳春生有自廣欣藥師藥局購得「解藥
      」並將解藥交付給被告甲○○，亦不能推論被告甲○○所
      販賣給證人許易仁之物就是證人陳春生所交付之解藥，是
      被告及辯護人此部分調查證據之聲請即無必要，附此敘明
      。
（三）次查被告甲○○於警詢時自承：我跟證人許易仁的對話所
      提到通常是指「軟的」，而「軟的」、「女生」都是指海
      洛因等語（見同上偵查卷第18頁至第24頁調查筆錄，原審
      同上勘驗筆錄）；於檢察官偵查時供稱：我在監獄認識被
      告乙○○所以我讓他無償住在我家，打電話來的都是我施
      用毒品的朋友，他們打來是要問有沒有毒品可以調，而且
      他們想知道我毒品的來源，後來他們知道被告乙○○住在
      我家，而且有辦法提供毒品，所以我就帶他們到我家與乙○○交易等語（見同上偵查卷第141 頁訊問筆錄）；被告
      丙○○於警詢時自承：證人許易仁要向被告乙○○購買海
      洛因，由我送到樓下給證人許易仁並且收錢等語（見同上
      偵查卷第41頁至第50頁調查筆錄、原審同上勘驗筆錄），
      被告丙○○於檢察官偵查時亦供稱：被告乙○○是被告甲○○的朋友，被告乙○○暫時借住在他家，甲○○會介紹
      朋友向被告乙○○購買毒品，被告甲○○可以賺毒品吃，
      有時候被告甲○○在睡覺時，我會幫忙接電話。許易仁打
      電話到家裡來是要買海洛因，我就說我幫你問問看，乙○○就說6500元，後來又打來說要「撥兩張」，我就幫他問
      ，被告乙○○說有，我就幫被告乙○○把海洛因拿到樓下
      給許易仁，許易仁說不夠要多一點，乙○○就說不要等語
      （見同上偵查卷第143 頁訊問筆錄），渠等已明確指稱乙○○在甲○○上開住處販賣海洛因及渠等負責接聽電話或
      將海洛因交付買主之事實。足認被告甲○○、丙○○上開
      所辯海洛因係解藥、安眠藥等語，及證人許易仁配合甲○○、丙○○之說法所證稱「軟的」係指海洛因解藥云云，
      顯不可採。被告甲○○、丙○○與證人許易仁在電話中議
      定之交易確實係海洛因，而由被告丙○○將海洛因交付證
      人許易仁無訛。至於共同被告即證人乙○○、丙○○於原
      審審理時雖作證稱：被告甲○○並沒有販賣毒品等語（見
      原審 96年1月29日審判筆錄）；另共同被告即證人乙○○
      、甲○○於原審作證稱：被告丙○○並沒有販賣毒品等語
      （見原審同上審判筆錄），惟本院考量被告三人於本件屬
      於利害關係相同之共同正犯，渠等所為之供述均在為對方
      及本身脫罪，經核上開證人許易仁之供述、卷內通聯譯文
      及參照被告甲○○、丙○○本身之供述，因認共同被告乙○○、丙○○轉換為證人身分所為被告甲○○作證之證詞
      、共同被告乙○○、甲○○轉換身分為證人為被告丙○○
      所為之證述，翻異前詞，均不足採，無法為被告甲○○、
      丙○○有利之認定。
（四）至於共同被告甲○○、丙○○於原審審理時均轉換身分為
      證人為被告乙○○作證，證人甲○○證稱：被告乙○○是
      向我租用其上址住處之房間，每月租金2 萬元，並未看過
      被告乙○○販賣毒品，亦未與被告乙○○販賣毒品，卷內
      之通聯譯文提到有人「硬的」（安非他命）過來，那是人
      家送給被告乙○○由我代收，我沒有介紹人來向被告乙○○購買毒品，我是因為被告乙○○欠我房租，且說要給我
      毒品施用都只給一點點，所以在警局才亂說等語（見原審
      96年1月29 日審判筆錄）；被告丙○○則證稱：我不知道
      被告乙○○有無在販賣毒品，也不知道被告甲○○有無介
      紹人向被告乙○○購買毒品，當天證人許易仁打電話來我
      是問被告甲○○安眠藥價錢，不是問被告乙○○，被告乙○○當時不在家等語（見原審同上審判筆錄），渠等固均
      翻異前供改為有利於被告乙○○之證述。惟查依據原審勘
      驗被告甲○○、丙○○於警詢錄音帶之供述，被告甲○○
      供稱：被告乙○○（即「楊仔」）住在我們家這段期間，
      很多人打行動電話或家裡電話給我，我就帶買主到房間，
      或者幫他介紹顧客，通常買主買過一次就會自己跟被告乙○○聯絡，被告乙○○就會丟一包毒品給我用等語（見原
      審同上勘驗筆錄）；被告丙○○供稱：新店之住處本來是
      我跟被告甲○○在住，後來乙○○來借住，這幾天都會有
      人打行動電話或家裡的電話來問被告甲○○有無毒品可拿
      ，然後被告乙○○告訴我們毒品的價錢跟數量，由我們將
      毒品的價錢告知買主等語（見原審同上勘驗筆錄）。另外
      ，被告甲○○在檢察官偵查時供稱：被告乙○○從94年11
      月開始無償借住我家，我施用毒品的朋友都想知道我毒品
      來源，後來知道被告乙○○住在我家，就來我家跟被告乙○○交易等語（見同上偵查卷第140頁至第142頁訊問筆錄
      ）、被告丙○○在檢察官偵查時亦供稱：被告乙○○本來
      只住幾天，但是就一直住下來，有人打電話到家裡跟被告
      乙○○購買毒品，由我跟被告甲○○接電話，甲○○也會
      介紹朋友向被告乙○○購買毒品等語（見同上偵查卷第14
      2頁至第143頁訊問筆錄）。經查：被告甲○○、丙○○於
      原審審理時，對於被告乙○○借住新店市之住處是否支付
      租金乙節，被告甲○○不僅所述與其在偵查中不符，亦與
      被告丙○○所述矛盾，以被告甲○○與丙○○為男女朋友
      關係，在經濟上亦互相依憑，被告乙○○若有給付租金，
      被告丙○○豈會不知情？而反觀被告甲○○、丙○○在警
      詢及檢察官偵查時之供述，對於提供被告乙○○無償借住
      於新店市之住處期間，有許多買主的電話詢價，被告甲○○、丙○○負責轉達，被告乙○○則免費提供毒品給其等
      施用等情，被告甲○○、丙○○所述均相互符合，與卷內
      之通聯譯文相互對照勾稽亦無不合，堪認被告甲○○、丙○○在警詢及檢察官偵查時所為之供述較為可採，而可認
      定被告甲○○、丙○○與被告乙○○同為本案販賣海洛因
      之共犯。渠等在本案與被告乙○○具有相同之利害關係，
      渠等於原審審理時所為不實之證述，均不足採，無法為被
      告乙○○有利之認定。
（五）此外，證人即當時查獲之員警歐家興、鄒澤生於檢察官偵
      查供稱：本案係因監聽被告乙○○之電話通聯而發現，第
      一次是在94年10月20日在臺北市○○路101 巷之住家逮捕
      被告乙○○，並扣得如附表(一)所示之物等語（見同上偵查
      卷第190頁訊問筆錄），經查，被告乙○○在 94年12月21
      日為警查獲時，亦扣得如附表(二)編號2.編號9.至12.所示之
      物，姑不論是第一次查獲所扣得如附表(一)所示之物，或第
      二次查獲扣得如附表(二)編號2.編號9.至12.所示之物，均有
      磅秤、分裝袋等分裝物品，被告乙○○亦自承為其所有（
      見原審96年3月29日審判筆錄），被告乙○○雖辯稱電子
      秤供其購買毒品時秤重，分裝袋係供其外出時攜帶等語。
      然一般施用者，不論購買或自行施用時，只需大約之數量
      ，無需用到測量精密之電子秤，且被告分裝袋包含有大包
      及小包，有扣案分裝袋足憑，被告顯非為供己施用而分裝
      。又扣案如附表(一)編號1.2.扣案如附表(二)1.2.所示之物為
      海洛因，業經鑑定明確，有法務部調查局 95年1月20日、
      95年1月26日、95年2月17日、95年3月3日調科壹字第 020
      007659號、第000000000號、第000000000號、第00000000
      0號鑑定通知書4紙在卷足憑（見 95年度偵緝字第825號偵
      查卷第8頁、94年度發查偵字第88號第44 頁、95年度偵字
      第838號卷第205頁至第206 頁），綜上，被告乙○○確有
      與被告甲○○、丙○○共同販賣海洛因營利，而以電子秤
      、分裝袋供其測重、分裝所用。
（六）另被告三人共販賣海洛因與證人許易仁幾次乙節，雖被告
      丙○○在檢察官偵查時供稱：證人許易仁第一次詢價得知
      6500元後並未購買，第二次才又打電話來表示需要2000元
      等語（見同上偵查卷第143 頁訊問筆錄），但是在原審審
      理時再次質問被告丙○○確認究竟與證人許易仁交易幾次
      時，被告丙○○供稱：許易仁有拿到四分之一包，我有收
      到6500元，2000元這次許易仁也有買到等語（見原審96年
      1月29 日審判筆錄），而被告甲○○亦供稱「四一」跟「
      撥兩張」的事情都有等語（見原審同上審判筆錄），本院
      衡諸被告甲○○與丙○○共同居住，且對於販賣毒品基於
      分工之地位，對於曾交易成功幾次，均應有所記憶，是被
      告甲○○及丙○○既均在原審審理時確認總共二次與證人
      許易仁交易，金額共8500元，則應以經過被告甲○○、丙○○均確認過之金額為準，附此敘明。
（七）按販賣毒品海洛因係違法行為，非可公然為之，且有其獨
      特之販售路線及管道，復無公定價格，容易增減分裝之份
      量，而每次買賣之價量，可能隨時依雙方關係深淺、資力
      、需求量及對行情之認知、來源是否充裕、查緝是否嚴緊
      、購買者被查獲時供述購買對象之可能風險之評估等，而
      異其標準，非可一概而論，此依卷內證人許易仁之通聯譯
      文向被告丙○○爭執此次份量不夠，而被告乙○○尚購買
      葡萄糖稀釋海洛因等情甚明。從而販賣之利得，一般除被
      告坦承犯行或價量俱臻明確外，委難察得實情，惟販賣之
      人從價差或量差中牟利之方式雖異，然其販賣行為在意圖
      營利則同一。本案被告三人並未承認販賣海洛因，更不供
      述利得，惟被告三人與證人許易仁非屬至親，當無可能甘
      冒重典而按購入價格轉售而不求利得之理；復按一般民眾
      普遍認知海洛因之非法交易，政府一向查禁嚴森，且予以
      重罰，衡諸常情，倘非有利可圖，絕無平白甘冒被嚴查重
      罰高度風險之理，堪認被告等三人販賣海洛因，有從中賺
      取差額利潤圖利之意圖甚明。綜上所述，事證明確，被告
      三人此部分販賣海洛因犯行洵堪認定，自應依法論科。
二、被告乙○○轉讓海洛因予被告甲○○一次之部分：
（一）被告乙○○於原審及本院審理時對於轉讓海洛因予被告甲○○施用之事實均坦承不諱，經核與被告甲○○於檢察官
      偵查時及原審審理時供稱：被告乙○○提供海洛因讓我施
      用等語相符，並有扣案如附表(一)編號1.2.附表(二)編號1.2.
      所示之海洛因足憑，是依上開補強證據已足資擔保被告乙○○於原審及本院審理時所為之上開任意性自白具有相當
      程度之真實性，而得使本院確信被告前述自白之犯罪事實
      確屬真實，參照刑事訴訟法第156條第1項「被告之自白，
      非出於強暴、脅迫、利誘、詐欺、疲勞訊問、違法羈押或
      其他不正之方法，且與事實相符者，得為證據。」及同條
      第2 項「被告之自白，不得作為有罪判決之唯一證據，仍
      應調查其他必要之證據，以察其是否與事實相符」之規定
      ，本院自得依被告乙○○前述自白及各該補強證據認定被
      告乙○○確有為此部份犯行。從而，此部分事證明確，被
      告乙○○之此部分轉讓海洛因犯行堪以認定。
（二）至於被告乙○○轉讓海洛因給被告甲○○之次數，被告二
      人於原審審理時均表示已不復記憶等語（見原審96年1 月
      29日審判筆錄第19頁、第38頁），且依卷內證據亦無法證
      明被告乙○○轉讓海洛因給被告甲○○超過一次，據此，
      本於「罪證有疑，利歸被告」之證據法則，從有利於被告
      之解釋，應認定被告乙○○轉讓海洛因一次與被告甲○○
      ，併予敘明。
參、論罪之理由：
一、新舊法比較：
    查被告等人行為後，刑法於94年2月2日修正公布，95年7月1
    日施行。按行為後法律有變更者，適用行為時之法律，但行
    為後之法律有利於行為人者，適用最有利於行為人之法律，
    現行刑法第2條第1項訂有明文。此條規定係規範行為後法律
    變更所生新舊法律比較適用之準據法，本身尚無比較新舊法
    之問題，應一律適用裁判時之現行刑法第2 條規定以決定適
    用之刑罰法律。又本次刑法修正之比較新舊法，應就罪刑有
    關之共犯、未遂犯、想像競合犯、牽連犯、連續犯、結合犯
    ，以及累犯加重、自首減輕暨其他法定加減原因（如身分加
    減）與加減例等一切情形，綜其全部罪刑之結果而為比較（
    參照最高法院95年5月23日95年度第8次刑庭會議決議）。經
    查：
I、與罪、刑有關且須依修正後刑法第2條第1項規定為利、弊之
    比較以定如何適用之法律變更部分：
  (一)本件被告等人所犯多次販賣第一級毒品之犯行，若依刪除前
    之刑法第56條連續犯之規定，被告上開犯行，分別得論以連
    續犯一罪，且所量處之刑度最多僅為販賣第一級毒品罪法定
    最高本刑再加二分之一（法定本刑為死刑、無期徒刑之部分
    ，不得加重）。若依95年7月1日生效施行之刑法規定，於刪
    除連續犯規定後，被告所犯各次之販賣第一級毒品之犯行，
    分論併罰後，所量處之刑度最高可達各次販賣第一級毒品罪
    法定最高本刑之相加。是比較新舊法之結果，新法並非較有
    利於被告等人。
  (二)修正前刑法第64條第2 項原規定：「死刑減輕者，為無期徒
    刑，或為15年以下12年以上有期徒刑」，而修正前刑法第65
    條第2項原規定：「無期徒刑減輕者，為7年以上有期徒刑」
    ，於本次修正後刑法第64條第2 項規定：「死刑減輕者，為
    無期徒刑」，而修正後刑法第65條第2 項則規定：「無期徒
    刑減輕者，為20年以下15年以上有期徒刑」，比較新、舊法
    適用結果，修正後分別將刑法第64條第2項、第65條第2項之
    死刑、無期徒刑減輕規定，由「為無期徒刑，或為15年以下
    12年以上有期徒刑」、「為7年以上有期徒刑」，提高為「
    為無期徒刑」、「為20年以下15年以上有期徒刑」，是修正
    後之規定並非較有利於被告等人。
  (三)修正前刑法第33條第5款原規定：「罰金：（銀元）1元以上
    」，復依罰金罰鍰提高標準條例第1條前段規定提高為10 倍
    ，折算新臺幣為30元；於本次修正後刑法第33條第5 款規定
    ：「罰金：新臺幣1 千元以上，以百元計算之」，依修正前
    法律之規定，被告等人所犯販賣第一級毒品罪若併科罰金，
    其最高度為新臺幣1千萬元，最低度為新臺幣30 元；若依修
    正後之法律規定，被告等人所犯販賣第一級毒品罪若併科罰
    金，其最高度為新臺幣1千萬元，最低度為新臺幣1千元，是
    修正後之規定並非較有利於被告等人。
  (四)修正前刑法第51條第5 款規定：「數罪併罰，分別宣告其罪
    之刑，宣告多數有期徒刑者，於各刑中之最長期以上，各刑
    合併之刑期以下，定其刑期，但不得逾二十年。」。修正後
    同條款則規定「數罪併罰，分別宣告其罪之刑，宣告多數有
    期徒刑者，於各刑中之最長期以上，各刑合併之刑期以下，
    定其刑期。但不得逾三十年。」。是比較新舊法之結果，新
    法並非較有利於被告等人。
  (五)綜上，揆諸上揭最高法院決議及修正後刑法第2條第1項前段
    之規定，綜合本件被告等人全部罪刑之結果而為比較，被告
    等人行為後修正之刑法並非較有利於被告等人，本件應適用
    被告等人行為時即修正前刑法之相關規定。
II、毋須依修正後刑法第2條第1項規定為利、弊之比較以定如何
    適用之法律修正部分：
    刑法條文雖經修正，但若僅屬單純之文字修飾，或將實務見
    解或法理明文化，而不涉及刑罰之輕重、構成要件之變更，
    或其他有利、不利於行為人之情形者，即無庸依刑法第2 條
    第1 項之規定比較新舊法，而應依一般法律適用原則，適用
    「裁判時法」處斷（參照最高法院 95年11月7日第21次刑事
    庭會議決議意旨）。經查：
  (一)刑法第11條於95年7月1日亦經修正生效施行，惟修正後之規
    定僅係將得適用刑法總則規定之刑事特別法範圍由原規定之
    「其他法令有刑罰之規定者」，更明確化為「其他法律有刑
    罰或保安處分之規定者」，此一修正尚不涉及行為人罪刑之
    結果，故無新舊法比較之問題。
  (二)修正前刑法第28條原規定：「二人以上共同實施犯罪之行為
    者，皆為正犯」，於本次修正後則規定：「二人以上共同實
    行犯罪之行為者，皆為正犯」，揆諸本條之修正理由係為釐
    清陰謀共同正犯、預備共同正犯、共謀共同正犯是否合乎本
    條規定之正犯要件。而本案被告等人所涉之販賣第一級毒品
    犯行，既屬實行犯罪行為之正犯，則上開修正自無所謂有利
    或不利於被告等人之情形，應逕行適用修正後之規定。
  (三)修正前刑法第47條原規定：「受有期徒刑之執行完畢，或受
    無期徒刑或有期徒刑一部之執行而赦免後，5 年以內再犯有
    期徒刑以上之罪者，為累犯，加重本刑至二分之一」，於本
    次修正後則規定：「受徒刑之執行完畢，或一部之執行而赦
    免後，5 年以內故意再犯有期徒刑以上之罪者，為累犯，加
    重本刑至二分之一。第98條第2 項關於因強制工作而免其刑
    之執行者，於受強制工作處分之執行完畢或一部之執行而免
    除後，5年以內故意再犯有期徒刑以上之罪者，以累犯論」
    。查被告乙○○有事實欄所載之受有期徒刑執行完畢之情形
    ，有本院被告乙○○之前案紀錄表在卷可憑，其於5 年以內
    故意再犯本件有期徒刑以上之罪，不論依修正前之刑法第47
    條，或修正後之刑法第47條第1 項之規定，均構成累犯，對
    被告乙○○而言並無所謂有利或不利之情形，應逕行適用修
    正後之規定。
  (四)修正前刑法第59條原規定：「犯罪之情狀可憫恕者，得酌量
    減輕其刑」，於本次修正後則規定：「犯罪之情狀顯可憫恕
    ，認科以最低度刑仍嫌過重者，得酌量減輕其刑」，上開條
    文修正前與修正後雖用語不同，但實質內涵則相同，對被告
    等人而言並無所謂有利或不利之情形，應逕行適用修正後之
    規定。
二、核被告所為，關於犯罪事實欄二部分，被告乙○○、甲○○
    、丙○○三人，均係犯毒品危害防制條例第4條第1項之販賣
    第一級毒品罪。犯罪事實欄三部分，核被告乙○○所為，係
    犯毒品危害防制條例第8條第1項之轉讓第一級毒品罪。被告
    三人就犯罪事實欄二部分之販賣海洛因犯行，具有犯意聯絡
    及行為分擔，為共同正犯。被告三人販賣海洛因前之持有海
    洛因之低度行為，為販賣之高度行為所吸收，不另論罪。犯
    罪事實欄二部分，被告三人先後二次販賣海洛因之犯行，時
    間緊接，所犯為構成要件相同之罪名，顯係基於概括犯意反
    覆為之，屬連續犯，應依修正前刑法第56條規定以一罪論，
    並加重其刑（被告連續販賣第一級毒品罪，法定本刑為死刑
    或無期徒刑部分，依法不得加重，故僅就其餘併科罰金部分
    加重其刑）。被告乙○○所犯上開連續販賣海洛因、轉讓海
    洛因之犯行，犯意個別，罪名有異，應予分論併罰。檢察官
    雖於起訴書證據及所犯法條欄漏未記載被告乙○○涉犯毒品
    危害防制條例第8條第1項轉讓第一級毒品罪嫌，惟在起訴書
    犯罪事實欄已有載明被告乙○○提供免費毒品供被告甲○○
    施用，且蒞庭檢察官於 96年2月26日補充理由書已經補充此
    部份法條之適用，並且於原審當庭更正，並據原審告知被告
    乙○○尚涉犯毒品危害防制條例第8條第1項之罪嫌，本院自
    得予以審理及判決。又毒品危害防制條例第8條第6項規定：
    「轉讓毒品達一定數量者，加重其刑至二分之一，其標準由
    行政院定之」，本件被告乙○○轉讓被告甲○○之海洛因，
    由於檢察官並未舉證轉讓之實際數量，且依卷內證據無法認
    定已經超過一定數量，自無加重其刑之問題，附此敘明。另
    被告乙○○曾有如犯罪事實欄一所載之犯罪及執行情形，此
    有本院被告前案紀錄表在卷可按，其於五年以內故意再犯本
    件有期徒刑以上之罪，為累犯，應依刑法第47條第1 項之規
    定遞加重其刑（被告販賣第一級毒品之法定本刑為死刑、無
    期徒刑部分，依法不得加重，故僅就其餘併科罰金部分遞加
    重其刑）。又毒品危害防制條例第4條第1項規定：「販賣第
    一級毒品者，處死刑或無期徒刑；處無期徒刑者，得併科新
    臺幣一千萬元以下罰金」，然同為販賣第一級毒品之人，其
    原因動機不一，犯罪情節未必盡同，或有大盤毒梟者，亦有
    中、小盤之分，甚或僅止於吸毒者友儕間為求互通有無之有
    償轉讓者亦有之，其販賣行為所造成危害社會之程度自屬有
    異，法律科處此類犯罪，所設之法定最低本刑卻同為「無期
    徒刑，得併科新臺幣一千萬元以下罰金」，不可謂不重。查
    本件被告三人販賣第一級毒品之犯行經本院認定僅有二次，
    所得共計僅有8500元，其犯行次數、所得均非重大，其犯罪
    情節當非與大盤毒梟者可資等同併論，倘依毒品危害防制條
    例第四條第一項之規定，就被告三人所犯販賣第一級毒品海
    洛因之犯行，論處法定最低本刑無期徒刑，實嫌過重，有法
    重情輕之情，而本件被告三人之犯行，衡情尚有可憫恕之處
    ，爰均依刑法第59條之規定，酌量減輕其刑，就本刑併科罰
    金部分並依法先加後減之。
三、臺北地檢署檢察官移送併辦之該署九十五年度偵緝字第八二
    五號被告乙○○販賣海洛因案件，核與本院前述對被告乙○○論罪科刑部分為屬被告同一、事實同一之案件，本院自得
    就併辦案件併予審理、判決，應予說明。
肆、撤銷改判之理由及科刑部分（即關於被告甲○○、丙○○販
    賣第一級毒品部分；乙○○販賣第一級毒品、轉讓第一級毒
    品部分）：
一、原審就被告甲○○、丙○○所犯販賣第一級毒品罪部分；乙○○所犯販賣第一級毒品、轉讓第一級毒品部分，認被告三
    人之犯行認罪證明確，對被告等人為有罪科刑之判決，固非
    無見。惟查原判決就被告甲○○、丙○○、乙○○三人販
    賣第一級毒品給許易仁之販賣地點於事實欄未明白認定，且
    關於販賣之價金部分，僅記載由丙○○交付二千元（或六千
    五百元）份量之海洛因供許易仁施用等語，究竟有無向許易
    仁收取價金之買賣要件亦未載明修正前刑法第六十四條第
    二項原規定：「死刑減輕者，為無期徒刑，或為十五年以下
    十二年以上有期徒刑」，而修正前刑法第六十五條第二項原
    規定：「無期徒刑減輕者，為七年以上有期徒刑」，又依刑
    法第七十一條規定：「刑有加重及減輕者，先加後減」，本
    件被告乙○○係犯連續販賣第一級毒品罪，且為累犯，其法
    定本刑為死刑或無期徒刑部分，依法既不得加重，依法僅就
    其餘併科罰金部分加重其刑，則其依刑法第五十九條予以酌
    減之刑度，無期徒刑部分減輕結果應為七年以上十五年以下
    有期徒刑，原審就被告乙○○販賣第一級毒品罪部分，竟判
    處有期徒刑十五年六月，自有判決不適用法則之違法被告
　　乙○○行為後，中華民國96年罪犯減刑條例業於 96年7月16
　  日公佈　施行，被告乙○○所犯轉讓第一級毒品罪部分，其
    犯罪時間在 96年4月24日以前，合於該條例規定減刑之條件
    ，原判決未及宣告減刑，亦有未洽。被告甲○○、丙○○、
    乙○○提起上訴，猶執前詞否認販賣海洛因之犯行，並指摘
    原判決不當，上訴固無理由，檢察官上訴意旨指稱被告甲○○、丙○○、乙○○三人另犯販賣第二級毒品罪，被告乙○○另犯轉讓第二級毒品罪云云，上訴固無理由，惟因原判決
    關於甲○○、丙○○販賣第一級毒品罪部分；乙○○販賣第
    一級毒品、轉讓第一級毒品部分既有上揭可議之處，爰由本
    院將原判決關於甲○○、丙○○販賣第一級毒品部分；乙○○販賣第一級毒品、轉讓第一級毒品及定執行刑部分均撤銷
    改判，並審酌被告三人明知海洛因經公告列為第一級毒品，
    對人體有莫大之戕害，仍販賣第一級毒品，危害國民身體健
    康及社會風氣、被告乙○○明知不得轉讓海洛因仍轉讓予被
    告甲○○供其施用，及被告三人之生活狀況、品行、智識程
    度、販賣之次數、所得利益暨所生之危害，及犯罪後否認犯
    行、飾詞矯辯、犯後態度不佳等一切情狀，分別量處如主文
    所示之刑。末查中華民國96年罪犯減刑條例已於 96年7月16
    日公佈生效施行，被告乙○○所犯轉讓第一級毒品罪部分，
    其犯罪時間在中華民國96年4月24日以前，合於該第2 條第1
    項第3款減刑條件，爰依同條例第2條第1項第3款、第7 條、
    第9 條之規定，減其刑期二分之一，宣告減刑如主文所示，
    並與其所犯販賣第一級毒品部分所宣告之刑定其應執行之刑
    ，以示懲儆。
二、(1)扣案之如附表(一)編號1.2.附表(二)1.2.所示之海洛因，經鑑
    驗結果確含有海洛因成分無訛（此有上開之鑑定報告足參）
    ，係查獲之毒品，不問屬於犯人與否，均應依毒品危害防制
    條例第18條第1項前段之規定，諭知沒收銷燬之。(2) 扣案如
    附表(一)編號1.2.附表(二)編號1.2.所示毒品之外包裝（有防止
    毒品裸露、逸出及潮濕之功用，並為便於分裝、攜帶、販賣
    毒品所用之物），應依毒品危害防制條例第19條第1 項前段
    之規定宣告沒收（因該物品均已扣案，並無不能沒收之問題
    ，故不為追徵其價額或以財產抵償之諭知）。(3)扣案如附表
    (一)編號3.4.編號10.至12.為被告乙○○所有，業據被告乙○○
    供承在卷（見原審 96年3月29日審判筆錄），且為供被告三
    人犯罪所用之物，另附表(二)編號5.所示之行動電話，為被告
    甲○○所有，業據被告甲○○供承在卷（見原審同上審判筆
    錄），且為其供與證人許易仁聯絡販毒事宜聯絡，均應依毒
    品危害防制條例第19條第1 項前段之規定宣告沒收（因該物
    品已扣案，並無不能沒收之問題，故不為追徵其價額或以財
    產抵償之諭知）。(4)扣案如附表(一)編號5.附表(二)編號9.所示
    之分裝袋，為被告乙○○所有，且為供被告三人販賣毒品所
    用之物，應依刑法第38條第1項第2款之規定宣告沒收。(5)犯
    罪事實欄二部分，被告三人共販賣安海洛因二次，不法所得
    共8500元，應依毒品危害防制條例第19條第1 項規定，諭知
    沒收之，如全部或一部不能沒收時，以其財產抵償之。(6)扣
    案如附表(一)編號6.附表(二)編號3.7.13.所示之物，依卷內證據
    ，難以證明與本案相關，又扣案如附表(二)編號4.6.14.號所示
    之行動電話（含SIM 卡），為供被告乙○○、丙○○日常生
    活所用，業據被告乙○○、丙○○供承在卷，爰均不予宣告
    沒收。
乙、不另為無罪諭知部分：
一、公訴意旨另以：(一)被告甲○○、丙○○、乙○○共同販賣海
    洛因給林洪慶、朱秉彥（豬皮），及真實姓名年籍均不詳之
    「林敏雄」、「扁頭」、「阿明」、「阿彬（高文彬）」等
    人等語，因認被告三人此部份亦涉犯毒品危害防制條例第 4
    條第1項販賣第一級毒品罪嫌；(二) 被告乙○○轉讓海洛因給
    被告甲○○除前開本院認定轉讓一次之部分，被告乙○○尚
    有多次轉讓海洛因與被告甲○○等語，因認被告乙○○此部
    份亦涉犯毒品危害防制條例第8條第1項之罪嫌。
二、按犯罪事實應依證據認定之，無證據不得認定犯罪事實，刑
    事訴訟法第154 條定有明文。又不能證明被告犯罪者，應諭
    知無罪之判決，刑事訴訟法第301條第1項亦定有明文。復查
    刑事訴訟法第161條第1項規定：檢察官就被告犯罪事實，應
    負舉證責任，並指出證明之方法。因此，檢察官對於起訴之
    犯罪事實，應負提出證據及說服之實質舉證責任。倘其所提
    出之證據，不足為被告有罪之積極證明，或其闡明之證明方
    法，無從說服法官以形成被告有罪之心證，基於無罪推定之
    原則，自應為被告無罪判決之諭知。是若審判時，檢察官未
    能提出適合於證明犯罪事實之積極證據，並闡明其證據方法
    與待證事實之關係；法院對於卷內訴訟資料，復已逐一剖析
    ，參互審酌，仍無從獲得有罪之心證，自應為諭知無罪之判
    決（參照最高法院 92年度臺上字第192號判決）。又刑事訴
    訟法上所謂認定犯罪事實之證據，係指足以認定被告確有犯
    罪行為之積極證據而言，該項證據自須適合於被告犯罪事實
    之認定，始得採為斷罪資料；而認定不利於被告之事實，須
    依積極證據，苟積極證據不足為不利於被告事實之認定時，
    即應為有利於被告之認定，更不必有何有利之證據。且刑事
    訴訟上證明之資料，無論其為直接或間接證據，均須達於通
    常一般之人均不致有所懷疑，而得確信其為真實之程度，始
    得據為有罪之認定，若其關於被告是否犯罪之證明未能達此
    程度，而有合理懷疑之存在，致使無從形成有罪之確信，根
    據「罪證有疑，利於被告」之證據法則，即不得遽為不利被
    告之認定（參照最高法院 29上字第3105號、30年上字第816
    號、76年臺上字第4986號判例）。
三、檢察官認定被告三人亦有販賣海洛因林洪慶、朱秉彥（豬皮
    ），及真實姓名年籍均不詳之「林敏雄」、「扁頭」、「阿
    明」、「阿彬（高文彬）」等人，無非係以被告三人之供述
    、證人歐家興、鄒澤生之證述、扣案物品，及被告等人卷內
    之通聯譯文為其論據。
四、訊據被告三人於原審審理時矢口否認有何販賣海洛因給林洪
    慶、朱秉彥（豬皮），及真實姓名年籍均不詳之「林敏雄」
    、「扁頭」、「阿明」、「阿彬（高文彬）」等人之犯行，
    被告三人均辯稱：我們沒有販賣海洛因等語，經查：證人朱
    秉彥、林洪慶於原審審理時，均已到庭作證表示未向被告三
    人購買海洛因，已如上所述，而卷內關被告甲○○與高文彬
    之通聯譯文，並未有提及關於買賣毒品之情事（參照同上偵
    查卷第84頁），此外，卷內並無「林敏雄」、「扁頭」、「
    阿明」之相關通聯譯文，又「林敏雄」、「扁頭」、「阿明
    」之真實年籍資料如何？其等於何時、何地交易？每次交易
    金額之犯罪所得為何？最後是否均有完成交易亦屬有疑？本
    院遍觀全卷均未有相關之卷證資料，檢察官亦未提出相關資
    料以供本院調查。又證人歐家興、鄒澤生餘檢察官偵查時之
    證述僅是表示由於被告三人在販賣毒品，均已被檢調單位監
    聽等情（同上偵查筆錄參照），惟並未述及被告三人將海洛
    因販賣給林洪慶、朱秉彥（豬皮），及真實姓名年籍均不詳
    之「林敏雄」、「扁頭」、「阿明」、「阿彬（高文彬）」
    等人，則尚難僅以證人歐家興、鄒澤生之證述即推論出被告
    三人已經海洛因販賣給林洪慶、朱秉彥（豬皮），及真實姓
    名年籍均不詳之「林敏雄」、「扁頭」、「阿明」、「阿彬
    （高文彬）」等人。雖被告甲○○在檢察官偵查時自承：「
    林敏雄」、「扁頭」、「阿明」、林洪慶、朱秉彥、「阿彬
    」均係經過我的介紹向被告乙○○購買毒品等語（參照同上
    偵查卷第141 頁訊問筆錄），然此部份僅有被告甲○○之自
    白，並無其他必要證據以供佐證，則在缺乏其他補強證據之
    情況下，自不得僅以被告甲○○之自白作為認定犯罪事實之
    唯一證據，此部分即無法認定被告三人亦有販賣海洛因犯行
    。
五、至於證人林洪慶於原審審理時固證稱：我跟甲○○是小時候
    的玩伴，我所施用的毒品是向「阿狗」、「小陳」、「阿明
    」所購買，我很少跟甲○○通電話，偵查卷裡（95年度偵字
    第838號偵查卷第63頁、96頁、97頁）所顯示0000000000 號
    、0000000000號門號的行動電話是我的電話，但是我的電話
    有借給其他人使用，通聯譯文裡的對話都不是我所說的，我
    不知道被告甲○○有無販賣安非他命等語（見原審96年3 月
    5 日審判筆錄），而證人朱秉彥於原審審理時證稱：我是跟
    被告甲○○一起向「阿中」購買毒品，我不認識被告乙○○
    ，也不知道被告甲○○有沒有跟被告乙○○一起販賣毒品等
    語（見原審 96年1月29日審判筆錄）。是依證人林洪慶之上
    開證述，通聯譯文之內容並非證人林洪慶與被告甲○○之對
    話，且其亦不知悉被告甲○○有無販賣毒品；而依證人朱秉
    彥與被告甲○○之通聯譯文以觀，並無法看出二人所談論之
    事係在討論購買毒品（見95年度偵字第838號偵查卷第70 頁
    至第73頁），且證人朱秉彥亦於原審審理時表示並不了解被
    告甲○○是否涉案販賣毒品，是證人林洪慶、朱秉彥之證述
    ，無法證明被告甲○○有販賣毒品之事實，均無法為被告甲○○不利之認定。
六、另被告乙○○對於其轉讓幾次海洛因與被告甲○○，該二人
    均已不復記憶，且檢察官亦未能舉證究竟實際次數為何？在
    何處轉讓？轉讓之份量為何？是本於「罪證有疑，利歸被告
    」之證據法則，從有利於被告之解釋，應認定被告乙○○轉
    讓海洛因一次與被告甲○○，其他部分則無法認定被告乙○○犯罪。
七、故上開二部分，本院依卷內證據無法認定被告三人犯罪，復
    查無其他證據可資佐證，惟因公訴人認此與前開有罪部分有
    連續犯之裁判上一罪關係，爰不另為無罪之諭知，附此敘明
    。
丙、上訴駁回部分（即被告甲○○、丙○○、乙○○販賣安非他
    命之部分及被告乙○○轉讓安非他命無罪部分）：
一、公訴意旨另以：(一)被告甲○○、丙○○、乙○○自九十四年
    十一月間起至同年十二月二十一日止連續多次販賣安非他命
    與許易仁、林洪慶、朱秉彥（豬皮），及真實姓名年籍均不
    詳之「林敏雄」、「扁頭」、「阿明」、「阿彬（高文彬）
    」等人等語，因認被告三人尚涉犯毒品危害防制條例第4 條
    第2項之販賣第二級毒品罪嫌。(二) 被告乙○○多次轉讓安非
    他命給被告甲○○施用，因認被告乙○○涉犯毒品危害防制
    條例第8條第2項之罪嫌。
二、按犯罪事實應依證據認定之，無證據不得認定犯罪事實，刑
    事訴訟法第154 條定有明文。又不能證明被告犯罪者，應諭
    知無罪之判決，刑事訴訟法第301條第1項亦定有明文。復查
    刑事訴訟法第161條第1項規定：檢察官就被告犯罪事實，應
    負舉證責任，並指出證明之方法。因此，檢察官對於起訴之
    犯罪事實，應負提出證據及說服之實質舉證責任。倘其所提
    出之證據，不足為被告有罪之積極證明，或其闡明之證明方
    法，無從說服法官以形成被告有罪之心證，基於無罪推定之
    原則，自應為被告無罪判決之諭知。是若審判時，檢察官未
    能提出適合於證明犯罪事實之積極證據，並闡明其證據方法
    與待證事實之關係；法院對於卷內訴訟資料，復已逐一剖析
    ，參互審酌，仍無從獲得有罪之心證，自應為諭知無罪之判
    決（參照最高法院 92年度臺上字第192號判決）。又刑事訴
    訟法上所謂認定犯罪事實之證據，係指足以認定被告確有犯
    罪行為之積極證據而言，該項證據自須適合於被告犯罪事實
    之認定，始得採為斷罪資料；而認定不利於被告之事實，須
    依積極證據，苟積極證據不足為不利於被告事實之認定時，
    即應為有利於被告之認定，更不必有何有利之證據。且刑事
    訴訟上證明之資料，無論其為直接或間接證據，均須達於通
    常一般之人均不致有所懷疑，而得確信其為真實之程度，始
    得據為有罪之認定，若其關於被告是否犯罪之證明未能達此
    程度，而有合理懷疑之存在，致使無從形成有罪之確信，根
    據「罪證有疑，利於被告」之證據法則，即不得遽為不利被
    告之認定（參照最高法院 29上字第3105號、30年上字第816
    號、76年台上字第4986號判例）。
三、檢察官認被告三人尚涉犯販賣第二級毒品罪嫌，及被告乙○○轉讓安非他命供被告甲○○施用，無非係以被告三人供述
    、證人歐家興、鄒澤生之證述，扣案物品及卷內之通訊監聽
    譯文為憑。
四、訊據被告三人堅決否認有何販賣安非他命給許易仁（「龍龍
    」）林洪慶、朱秉彥（豬皮），及真實姓名年籍均不詳之「
    林敏雄」、「扁頭」、「阿明」、「阿彬（高文彬）」等人
    ，均辯稱：我們沒有販賣安非他命等語，經查：
  (一)證人許易仁於原審審理時證述之內容，主要是其向被告三人
    購買海洛因之情事，已如上所述，且依卷內關於證人許易仁
    與被告甲○○、丙○○之通聯譯文，及被告甲○○、丙○○
    之供述，最後證人許易仁與被告三人成交之毒品係海洛因，
    並非安非他命；而證人林洪慶於原審審理時證稱：因為電話
    借他人使用，卷內之通聯譯文並非其與甲○○之對話等語，
    而朱秉彥於原審審理時亦證稱：並未向被告三人購買毒品等
    語，是依證人許易仁、林洪慶、朱秉彥之證述，均無法證明
    被告三人販賣安非他命之情事。
  (二)卷內關被告甲○○與高文彬之通聯譯文，並未有提及關於買
    賣安非他命之情事（參照同上偵查卷第84頁），此外，卷內
    並無「林敏雄」、「扁頭」、「阿明」之相關通聯譯文，又
    「林敏雄」、「扁頭」、「阿明」之真實年籍資料如何？其
    等於何時、何地交易？每次交易金額之犯罪所得為何？最後
    是否均有完成交易亦屬有疑？本院遍觀全卷均未有相關之卷
    證資料，檢察官亦未提出相關資料以供本院調查。又證人歐
    家興、鄒澤生餘檢察官偵查時之證述僅是表示由於被告三人
    在販賣毒品，均已被檢調單位監聽等情（參照同上偵查筆錄
    ），惟並未述及被告三人將安非他命販賣給許易仁、林洪慶
    、朱秉彥（豬皮），及真實姓名年籍均不詳之「林敏雄」、
    「扁頭」、「阿明」、「阿彬（高文彬）」等人，則尚難僅
    以證人歐家興、鄒澤生之證述即推論出被告三人已成功將安
    非他命販賣給許易仁、林洪慶、朱秉彥（豬皮），及真實姓
    名年籍均不詳之「林敏雄」、「扁頭」、「阿明」、「阿彬
    （高文彬）」等人。雖被告甲○○在檢察官偵查時自承：「
    林敏雄」、「扁頭」、「阿明」、林洪慶、朱秉彥、「阿彬
    」均係經過我的介紹向被告乙○○購買毒品等語（參照同上
    偵查卷第141頁訊問筆錄），然此部份僅有被告甲○○之自
    白，並無其他必要證據以供佐證，則在缺乏其他補強證據之
    情況下，自不得僅以被告甲○○之自白作為認定犯罪事實之
    唯一證據，此部份即無法認定被告三人亦有販賣安非他命犯
    行。
五、訊據被告乙○○矢口否認有何轉讓安非他命給被告甲○○施
    用等情，辯稱：我只有轉讓海洛因給被告甲○○，並沒有轉
    讓安非他命等語，經查：
（一）依卷內證據，被告乙○○是否轉讓安非他命供甲○○施用
      乙節，僅能由被告乙○○及被告甲○○之供述來認定。被
      告乙○○自始至終均陳述僅提供海洛因給被告甲○○使用
      ；而被告甲○○雖於警詢及檢察官偵查時表示被告乙○○
      有提供安非他命供其施用，惟其原審審理時表示，因為被
      告乙○○欠錢不還，房租錢都拖欠著，說要請我吸食安非
      他命及海洛因都只請一點點，我家裡給他住，東西卻給那
      麼少等語（參照原審 96年1月29日審判筆錄），本院審酌
      本案被告甲○○經檢察官起訴販賣海洛因罪，此為死刑或
      無期徒刑之重罪，被告甲○○於原審審理時矢口否認其販
      賣海洛因犯行，且翻異其在警詢及檢察官偵查之供述，因
      此在本院審理時為合理化其在警詢及檢察官偵查所供稱被
      告三人分工販賣海洛因之情事係屬不實在，而稱被告乙○○欠下房租，且僅提供少量海洛因及安非他命供其施用，
      其目的是否在於使其在本院審理之供述較為可信，且為求
      開脫販賣海洛因之重罪而所為之陳述即有可疑？是本院認
      在無其他佐證之情況下，尚難僅以被告甲○○為圖卸免其
      販賣海洛因之重罪所杜撰其與被告乙○○間之嫌隙即認定
      被告乙○○有提供安非他命供其施用之情事。況且被告乙○○分別於94年10月21、94年12月21日為警查獲時，經採
      集其尿液送驗後，均呈現安非他命陽性反應，此部份施用
      安非他命之犯行，亦經檢察官提起公訴且由臺灣臺北地方
      法院以94年度訴字第1591號判決在案，又被告乙○○前後
      二次查獲時，僅第二次查獲扣案如附表(二)編號8.所示之安
      非他命，且數量僅為0.3159公克，則被告乙○○在本身亦
      有施用之情況下，是否尚有多餘安非他命得以轉讓被告甲○○亦屬有疑？況被告甲○○又於原審審理時自承：我有
      時候會自己去拿乙○○的毒品來吸等語（參照原審同上審
      判筆錄），則被告乙○○是否知悉亦非無疑，又被告甲○○雖有施用安非他命，亦無法遽論均為被告乙○○所提供
      ，本於「罪證有疑，利歸被告」之證據法則，從有利於被
      告之解釋，依照卷內證據無法認定被告乙○○轉讓安非他
      命與被告甲○○，此部分無法認定被告乙○○犯罪。
（二）被告乙○○因施用安非他命而持有扣案如附表(二)編號8.所
      示之安非他命，業據本院九十四年度訴字第一五九一號判
      決認定在案，被告乙○○施用安非他命前後持有安非他命
      ，本不另論罪，且本案檢察官並亦未起訴被告乙○○另犯
      持有安非他命之罪，又該安非他命於另案亦經諭知沒收銷
      燬，是該扣案安非他命與本案犯罪事實無涉，附此敘明。
六、上開部分，本院依卷內證據無法認定被告三人販賣安非他命
    ，及被告乙○○轉讓安非他命，復查無其他證據可資佐證，
    原審諭知無罪之判決，並無不合，檢察官上訴意旨仍指證人
    朱秉彥於警詢時之供述認被告三人犯有販賣安非他命之犯行
    ，其上訴為無理由，應予駁回。
丁、據上論斷，應依刑事訴訟法第369條第1項前段、第364 條、
    第299條第1項前段、第368條，毒品危害防制條例第4條第 1
    項、第8條第1項、第18條第1項前段、第19條第1項，刑法第
    2 條第1項前段、第11條前段、第28條、第47條第1項、第59
    條、第38條第1項第2款，第56條（修正前）、第51條第5 款
    （修正前），刑法施行法第1條之1第1項、中華民國 96年罪
    犯減刑條例第2條第1項第3款、第7條、第11條第1 項，判決
    如主文。
本案經檢察官陳明光到庭執行職務。
中　　華　　民　　國　　96　　年　　8 　　月　　2 　　日
　　　　　　　　　刑事第七庭    審判長法　官  黃麗生
　　　　　　　　　　　　　　　　　　  法　官  許宗和
　　　　　　　　　　　　　　　　　　  法　官  許錦印
以上正本證明與原本無異。
如不服本判決，應於收受送達後十日內向本院提出上訴書狀，其
未敘述上訴之理由者並得於提起上訴後十日內向本院補提理由書
（均須按他造當事人之人數附繕本）。
                                      書記官  楊妙恩
中　　華　　民　　國　　96　　年　　8 　　月　　9 　　日
附錄：本案論罪科刑法條全文
毒品危害防制條例第4條：
製造、運輸、販賣第一級毒品者，處死刑或無期徒刑；處無期徒
刑者，得併科新臺幣一千萬元以下罰金。
製造、運輸、販賣第二級毒品者，處無期徒刑或七年以上有期徒
刑，得併科新臺幣七百萬元以下罰金。
製造、運輸、販賣第三級毒品者，處五年以上有期徒刑，得併科
新臺幣五百萬元以下罰金。
製造、運輸、販賣第四級毒品者，處三年以上十年以下有期徒刑
，得併科新臺幣三百萬元以下罰金。
製造、運輸、販賣專供製造或施用毒品之器具者，處一年以上七
年以下有期徒刑，得併科新臺幣一百萬元以下罰金。
前五項之未遂犯罰之。
毒品危害防制條例第8條：
轉讓第一級毒品者，處一年以上七年以下有期徒刑，得併科新臺
幣一百萬元以下罰金。
轉讓第二級毒品者，處六月以上五年以下有期徒刑，得併科新臺
幣七十萬元以下罰金。
轉讓第三級毒品者，處三年以下有期徒刑，得併科新臺幣三十萬
元以下罰金。
轉讓第四級毒品者，處一年以下有期徒刑，得併科新臺幣十萬元
以下罰金。
前四項之未遂犯罰之。
轉讓毒品達一定數量者，加重其刑至二分之一，其標準由行政院
定之。
附表(一)併案部分：
┌──┬──────┬────┬───────────┐
│編號│  物品名稱  │ 數  量 │  扣押物品清單編號    │
├──┼──────┼────┼───────────┤
│ 1. │   海洛因   │淨重0.21│臺北地檢署94年度青保管│
│    │            │公克，空│字第字第975號編號1.   │
│    │            │包裝重  │                      │
│    │            │0.60公克│                      │
├──┼──────┼────┼───────────┤
│ 2. │   海洛因   │淨重3.84│  同上編號2.          │
│    │            │公克，空│                      │
│    │            │包裝重  │                      │
│    │            │3.37公克│                      │
├──┼──────┼────┼───────────┤
│ 3. │  電子磅秤  │  1個   │臺北地檢署94年度藍保管│
│    │            │        │字第2584號編號1.      │
│    │            │        │                      │
├──┼──────┼────┼───────────┤
│ 4. │  葡萄糖    │  1包   │  同上編號2.          │
├──┼──────┼────┼───────────┤
│ 5. │  分裝袋    │  1袋   │  同上編號3.          │
├──┼──────┼────┼───────────┤
│ 6. │  新臺幣    │33000元 │  同上編號5.          │
└──┴──────┴────┴───────────┘
附表(二)本案部分：
┌──┬───────┬────┬──────────┐
│編號│  物品名稱    │  數量  │  扣押物品清單編號  │
├──┼───────┼────┼──────────┤
│ 1. │  海洛因      │淨重0.13│臺北地檢署94年度青保│
│    │              │公克，空│管字第1083號編號1.  │
│    │              │包裝重  │                    │
│    │              │0.43公克│                    │
├──┼───────┼────┼──────────┤
│ 2. │  海洛因      │淨重2.52│同上編號2.          │
│    │              │公克，空│                    │
│    │              │包裝重  │                    │
│    │              │1.72公克│                    │
├──┼───────┼────┼──────────┤
│ 3. │安非他命吸食器│  2組   │臺北地檢署94年度綠保│
│    │              │        │管字第3200號編號1.  │
│    │              │        │                    │
├──┼───────┼────┼──────────┤
│ 4. │PANTECH行動電 │  1支   │   同上編號2.       │
│    │話（含00000000│        │                    │
│    │01 SIM卡）    │        │                    │
├──┼───────┼────┼──────────┤
│ 5. │易利信行動電話│  1支   │   同上編號2.       │
│    │（含0000000000│        │                    │
│    │SIM卡）       │        │                    │
├──┼───────┼────┼──────────┤
│ 6. │0000000000、88│  2片   │   同上編號3.       │
│    │000000000000  │        │                    │
│    │SIM卡         │        │                    │
├──┼───────┼────┼──────────┤
│ 7. │海洛因注射針筒│  1支   │   同上編號4.       │
├──┼───────┼────┼──────────┤
│ 8. │  安非他命    │淨重0.31│   同上編號5.       │
│    │              │59克，驗│                    │
│    │              │餘0.2754│                    │
│    │              │公克    │                    │
├──┼───────┼────┼──────────┤
│ 9. │  分裝袋      │  1批   │   同上編號6.       │
├──┼───────┼────┼──────────┤
│ 10. │  分裝杓      │  4支   │   同上編號7.       │
├──┼───────┼────┼──────────┤
│ 11. │  電子秤      │  1臺   │   同上編號8.       │
├──┼───────┼────┼──────────┤
│ 12. │  放大鏡      │  1個   │   同上編號9.       │
├──┼───────┼────┼──────────┤
│ 13. │  新臺幣      │150300元│   同上編號10.       │
├──┼───────┼────┼──────────┤
│ 14. │諾基亞行動電話│  1支   │   同上編號13.       │
│    │（含0000000000│        │                    │
│    │SIM卡）       │        │                    │
└──┴───────┴────┴──────────┘
